【裁判字號】    98,簡上,1135
【裁判日期】    981120
【裁判案由】    偽造文書
【裁判全文】
臺灣高雄地方法院刑事判決            98年度簡上字第1135號
上  訴  人
即  被  告  甲○○
上列上訴人因偽造文書案件，不服本院高雄簡易庭中華民國98年
9 月14日98年度審簡字第4979號簡易判決（聲請簡易判決處刑案
號：98年度偵字第21997 號），提起上訴，本院管轄之第二審合
議庭判決如下：
    主  文
上訴駁回。
甲○○緩刑貳年。
    事實及理由
一、本案犯罪事實、證據及理由，除補充被告於本院審理時之自
    白外，其餘均引用附件原審判決之記載。
二、被告上訴意旨略以：其係一名不諳法律之外籍配偶，遭到前
    夫虐待而離家，前夫不配合辦理次子之出生登記，被告迫於
    無奈，方以前夫名義配合辦理該子之出生登記，並無故意偽
    造文書或使公務員登載不實之情事可言，請求改判無罪，縱
    認有罪，亦請從輕量刑等語。嗣於本院行準備程序時，則坦
    承本案犯行，僅請求諭知緩刑，給予自新機會等語。
三、按法官於有罪判決中，究應如何量處罪刑，為實體法賦予審
    理法官裁量之刑罰權事項，法官行使此項裁量權，自得依據
    個案情節，參諸刑法第57條所定各款犯罪情狀之規定，於該
    法定刑度範圍內，基於合義務性之裁量，量處被告罪刑，此
    項量刑之裁量權，乃憲法所保障法官獨立審判之核心，法院
    行使此項裁量權，雖非得任意為之，仍應受一般法律原理原
    則之拘束，即仍須符合法律授權之目的、法律秩序之理念、
    國民法律感情及一般合法有效之慣例等規範，尤其應遵守比
    例原則及平等原則之意旨，否則即可能構成裁量濫用之違法
    （最高法院86年度台上字第7655號判決參酌）。如非有裁量
    逾越或裁量濫用之明顯違法情事，自不得擅加指摘其違法或
    不當，即使上級法院對下級法院裁量權之審查，亦應同此標
    準，此不僅在保障法官不受任何制度外之不當干涉，更保障
    法官不受制度內的異質干涉，此方符憲法第80條所宣示獨立
    審判之真義；易言之，量刑輕重係屬事實審法院得依職權自
    由裁量之事項，苟已斟酌刑法第57條各款所列情狀而未逾越
    法定刑度，不得遽指為違法（最高法院72年台上字第6696號
    、75年台上字第7033號判例可資參照）。又在同一犯罪事實
    與情節，如別無其他加重或減輕之原因，下級審量定之刑，
    亦無過重或失輕之不當情形，則上級審法院對下級審法院之
    職權行使，原則上應予尊重（最高法院85年度台上字第2446
    號判決可資參酌）。經查：原審以被告所為係犯刑法第216
    條、第210 條之行使偽造私文書罪及同法第214 條之使公務
    員登載不實罪，被告以一持偽造告訴人同意古以祥從母姓之
    私文書向高雄市鹽埕區戶政事務所行使，以辦理出生登記之
    行為，同時觸犯上開行使偽造私文書及使公務員登載不實2
    罪，為想像競合犯，應依刑法第55條之規定，從一重之行使
    偽造私文書罪處斷，復審酌被告為上揭偽造文書犯行，損害
    戶政機關對全國戶政管理之正確性及告訴人之權益，固屬不
    該，惟念其並無前科，素行尚佳，且犯後坦承罪行，態度良
    好，並考量其之動機、目的、手段及所生危害等一切情狀，
    量處有期徒刑2 月如主文所示之刑，暨諭知以新臺幣1,000
    元折算1 日之易科罰金折算標準，其認事、用法均無違誤，
    且量刑亦無裁量逾越或濫用之情事，況被告業已坦認犯行，
    此有卷證可稽，是被告上訴意旨指摘原審認事用法違誤、量
    刑過重，請求撤銷改判無罪或諭知較輕之刑，均無理由，應
    予駁回。
四、另查，被告未曾因故意犯罪而受有期徒刑以上刑之宣告，有
    臺灣高等法院被告前案紀錄表1 份在卷可憑，茲念其僅因一
    時失慮，致罹刑典，且已與告訴人於98年8 月17日達成離婚
    共識，有和解筆錄影本1 份在卷足稽（見本院簡上卷第7 頁
    ），至其與告訴人所生之2 名子女，亦經財團法人高雄縣私
    立萃文書院社會福利慈善事業基金會建議由本案被告監護為
    宜，有該基金會98年5 月27日函及所附訪視調查報告1 份在
    卷可參（見本院簡上卷第9 至11頁）；另被告又自陳其目前
    在餐廳工作，每月薪資新臺幣1 萬2 千元，尚必須照養小孩
    ；其於本院審判中攜同甫出生之稚子前來應訊，該名稚子在
    庭外哭泣不止，經被告接手安撫後方迅即停止哭鬧，而公訴
    檢察官亦認被告犯後坦承犯行，本件係為甫出生之嬰兒報戶
    口，迫於無奈方為此犯行，其情確屬可憫，得斟酌給予緩刑
    等語，有審判筆錄附卷足稽（見本院簡上卷第31頁），是被
    告經此偵審程序，應知所警惕，諒無再犯之虞，因認本案對
    被告所處之刑，以暫不執行為當，爰依刑法第74條第1 項第
    1 款之規定予以宣告緩刑2 年，以勵自新。
據上論斷，應依刑事訴訟法第455 條之1 第1 項、第3 項、第
364 條、第368 條、第373 條，刑法第74條第1 項第1 款，判決
如主文。
本案經檢察官丙○○到庭執行職務。
中    華    民    國    98    年    11    月    20    日
                    刑事第四庭  審判長法  官  洪碩垣
                                      法  官  施介元
                                      法  官  葉文博
以上正本證明與原本無異。
不得上訴。
中    華    民    國    98    年    11    月    20    日
                                      書記官  李柏親
附錄本判決論罪科刑所適用之法條全文：
中華民國刑法第210條
偽造、變造私文書，足以生損害於公眾或他人者，處 5 年以下有
期徒刑。
中華民國刑法第216條
行使第 210 條至第 215 條之文書者，依偽造、變造文書或登載
不實事項或使登載不實事項之規定處斷。
中華民國刑法第214條
明知為不實之事項，而使公務員登載於職務上所掌之公文書，足
以生損害於公眾或他人者，處3 年以下有期徒刑、拘役或5 百元
以下罰金。
附件
臺灣高雄地方法院刑事簡易判決        98年度審簡字第4979號
聲  請  人  臺灣高雄地方法院檢察署檢察官
被      告  甲○○
上列被告因偽造文書案件，經檢察官聲請以簡易判決處刑（98年
度偵字第21997號），本院判決如下：
    主  文
甲○○犯行使偽造私文書罪，處有期徒刑貳月，如易科罰金，以
新臺幣壹仟元折算壹日。偽造之「乙○○」印章壹顆及優生婦產
科醫院古以祥之出生證明上偽造之「乙○○」印文壹枚，均沒收
。
    事實及理由
一、本件犯罪事實及證據，除事實欄「出生證明」，均更正為「
    優生婦產科醫院出生證明」外，餘均引用檢察官聲請簡易判
    決處刑書之記載（如附件）。
二、按刑法第41條雖於98年1 月21日修正公布，並自98年9 月1
    日施行，其中第2 項增列得易科罰金而未聲請易科罰金者，
    得以提供社會勞動六小時折算一日，易服社會勞動，惟此係
    屬判決確定後如何執行之問題，而就如何易科罰金之折算標
    準，刑法第41條第1 項並無修正，自無新舊法適用比較之問
    題，合先敘明。核被告甲○○所為，係犯刑法第216 條、第
    210 條之行使偽造私文書罪及同法第214 條之使公務員登載
    不實罪。其偽造「乙○○」印章之行為，係偽造私文書之階
    段行為；偽造私文書後進而行使，偽造之低度行為應為行使
    之高度行為所吸收，均不另論罪。又被告以一持偽造告訴人
    同意古以祥從母姓之私文書向高雄市鹽埕區戶政事務所行使
    ，以辦理出生登記之行為，同時觸犯上開行使偽造私文書及
    使公務員登載不實2 罪，為想像競合犯，應依刑法第55條之
    規定，從一重之行使偽造私文書罪處斷。爰審酌被告為上揭
    偽造文書犯行，損害戶政機關對全國戶政管理之正確性及告
    訴人之權益，固屬不該，惟念其並無前科，素行尚佳，此有
    臺灣高等法院被告前案紀錄表在卷可稽，且犯後坦承罪行，
    態度良好，並考量其之動機、目的、手段及所生危害等一切
    情狀，量處如主文所示之刑，並諭知易科罰金之折算標準。
    至依刑法第41條規定聲請易服社會勞動者，因條文已明定以
    社會勞動6 小時折算徒刑或拘役1 日，與易科罰金應於裁判
    主文諭知折算標準之情形不同，自無須於裁判主文諭知易服
    社會勞動折算標準，併予敘明。另被告偽造之「乙○○」之
    印章1 顆及偽造之出生證明書上告訴人「王啟明」之印文1
    枚，不問是否屬被告所有，均應依刑法第219 條規定予以沒
    收；至偽造之出生證明書因業已交付高雄市鹽埕區戶政事務
    所，非屬被告所有，不另予宣告沒收，附此敘明。
三、依刑事訴訟法第449條第1項前段、第3項、第454條第2 項，
    刑法第216 條、第210 條、第214 條、第219 條、第55條、
    第41條第1 項前段，刑法施行法第1 條之1 ，逕以簡易判決
    處刑如主文。
四、如不服本判決，應於判決送達後10日內，向本院提出上訴狀
    。
中    華    民    國    98    年    9     月    14    日
                  高雄簡易庭    法  官  陳俊宏
以上正本，係照原本作成，證明與原本無異。
中    華    民    國    98    年    9     月    14    日
                                書記官  鄭裕一
附錄本判決論罪之法條：
中華民國刑法第210條
偽造、變造私文書，足以生損害於公眾或他人者，處 5 年以下有
期徒刑。
中華民國刑法第216條
行使第 210 條至第 215 條之文書者，依偽造、變造文書或登載
不實事項或使登載不實事項之規定處斷。
中華民國刑法第214條
明知為不實之事項，而使公務員登載於職務上所掌之公文書，足
以生損害於公眾或他人者，處3 年以下有期徒刑、拘役或5 百元
以下罰金。
附件
臺灣高雄地方法院檢察署檢察官聲請簡易判決處刑書
                                     98年度偵字第21997號
    被      告  甲○○  女  30歲（民國○○年○月○○日生）
                        籍設高雄市○○區○○街5號7之23
                        現居高雄縣鳳山市○○○路100 號
                        國民身份證統一編號：Ｚ000000000號
上列被告因偽造文書案件，業經偵查終結，認為宜聲請以簡易判
決處刑，茲將犯罪事實及證據並所犯法條分敘如下：
            犯罪事實
一、甲○○與乙○○為夫妻，甲○○於懷有身孕時因故離家並產
    下1 子即古以祥。詎甲○○因辦理戶籍登記須提出載有乙○
    ○簽章之出生證明，竟基於偽造印章、印文及偽造私文書等
    犯意，先於民國98年3 月19日前某日，在某不詳地，委由某
    不知情之人刻印「乙○○」之印章後，再以該偽造之印章蓋
    印於古以祥之出生證明，用以表示乙○○已與甲○○約定古
    以祥從母姓，致生損害於乙○○。甲○○復於98年3 月19日
    ，持上開載有偽造「乙○○」印文之出生證明向高雄市鹽埕
    區公所公務員申請登記，致該管公務員不知有偽，而於所掌
    管之公文書上記載登錄古以祥之戶籍資料，致生損害於戶政
    機關對於戶籍管理之正確性。
二、案經乙○○告訴偵辦。
            證據並所犯法條
一、上揭犯罪事實，業據被告甲○○坦承不諱，核與證人即告訴
    人乙○○之證述相符，復有出生證明書影本、出生登記申請
    書、戶籍謄本各1紙及扣案之印章1枚等可資佐證，足認被告
    自白與事實相符，本件事證明確，被告犯行堪以認定。
二、核被告甲○○所為，係犯刑法第210條偽造私文書、第214條
    使公務員登載不實、第216條行使偽造私文書及第217條第 1
    項偽造印章及印文等罪嫌。被告以1 行為同時觸犯上開行使
    偽造私文書及使戶政機關公務員登載不實事項於公文書2 罪
    名，為想像競合犯，請依刑法第55條之規定，從一情節較重
    之行使偽造私文書罪處斷。又被告偽造印章、印文均係偽造
    私文書之部分行為，而偽造私文書之低度行為均應為行使之
    高度行為所吸收，均不另論罪，僅論以行使偽造私文書罪。
三、依刑事訴訟法第451條第1項聲請逕以簡易判決處刑。
    此    致
臺灣高雄地方法院
中    華    民    國    98    年    8     月    12    日
                              檢  察  官    陳建州


司法院資訊處製作；財團法人民間司法改革基金會備份。
